【裁判字號】    97,消債更,688
【裁判日期】    981028
【裁判案由】    更生事件
【裁判全文】
臺灣臺北地方法院民事裁定           97年度消債更字第688號
聲  請  人
即  債務人  甲○○
上列當事人因消費者債務清理事件聲請更生，本院裁定如下：
    主  文
聲請駁回。
聲請費用由聲請人負擔。
    理  由
一、按聲請更生或清算不合程式或不備其他要件者，法院應以裁
    定駁回之，但其情形可以補正者，法院應定期間先命補正。
    債務人對於金融機構因消費借貸、自用住宅借款、信用卡或
    現金卡契約而負債務，在聲請更生或清算前，應提出債權人
    清冊，以書面向最大債權金融機構請求協商債務清償方案並
    表明共同協商之意旨。另自債務人提出協商請求之翌日起逾
    三十日不開始協商，或自開始協商之翌日起逾九十日協商不
    成立，債務人得逕向法院聲請更生或清算，消費者債務清理
    條例第8條、第151條第1項、第153條分別定有明文。又協商
    前置之立法意旨在疏減法院負擔，而責由最大債權銀行介入
    以求當事人間得自主解決債務，各當事人自兼負有最大的誠
    實協力義務，以形成協商成立，是債務人於法院裁准債務清
    理程序開啟前，基於謀求自身經濟生活更生之目的，當以積
    極誠實之態度，配合銀行進行各項程序，否則難謂債務人有
    債務清理之誠意。再按更生之聲請有下列情形之一者，應駁
    回之：一、債務人曾依本條例或破產法之規定而受刑之宣告
    ；二、債務人曾經法院認可和解、更生或調協，因可歸責於
    己之事由，致未履行其條件；三、債務人經法院通知，無正
    當理由而不到場，或到場而不為真實之陳述，或拒絕提出關
    係文件或為財產變動狀況之報告，消費者債務清理條例第46
    條定有明文。是債務人於法院裁准消費者債務清理程序開啟
    前，基於謀求自身經濟生活更生之目的，當以積極誠實之態
    度，配合法院進行各項程式。法院雖依本條例第10條之規定
    ，有依職權調查必要之事實及證據之責，然基於債務人對自
    身財務、信用、工作之狀況，本應知之最詳之理，且按同條
    例第44條、第82條及第46條第3款之意旨，苟債務人怠於配
    合法院調查，或有不實陳述之情形，法院亦得駁回債務人之
    聲請，顯見本條例藉由課予債務人協力義務之方式，以示其
    確有債務清理之誠意。
二、本件聲請意旨略以：聲請人有不能清償債務情事，且無擔保
    或無優先權之債務總額未逾新臺幣1,200萬元，復未經法院
    裁定開始清算程序或宣告破產，曾於民國97年6月間依消費
    者債務清理條例第151條規定，以書面向最大債權銀行國泰
    世華商業銀行股份有限公司（下稱國泰世華銀行）請求前置
    協商而不成立，故依本條例第153條規定提出更生之聲請云
    云。
三、惟查，聲請人主張其於97年6月間向最大債權金融機構國泰
    世華銀行申請前置協商之事實，固據其提出前置協商不成立
    通知書1紙為證，然依該前置協商不成立通知書所示，協商
    不成立之原因係記載：「1.未能接受顯足以負擔之還款方案
    。說明：申請人（聲請人）未能接受前置協商顯足以可負擔
    之任何方案，申請人逕直接表明欲進行更生等程序。」，可
    見聲請人申請協商後，並未以積極誠實之態度，盡其誠實協
    力義務，配合銀行進行各項程序，以期盡力形成協商之成立
    ，應認其實際上並未合法踐行前置協商程序，與消費者債務
    清理條例第151條第1項之規定已有未合。再者，經本院多次
    裁定通知聲請人正確填載財產及收入狀況說明書，並提出確
    實由聲請人繳納租金之證明文件，聲請人仍記載其每月支出
    租金16,000元，復未提出其實際支付租金之證據，且聲請人
    所提出之租賃契約書並非以聲請人為承租人，堪認聲請人之
    陳述不實，難認有債務清理之誠意。揆諸上開規定及說明，
    自應駁回本件更生之聲請，爰裁定如主文。
中    華    民    國    98    年    10    月    28    日
              民事第二十一庭法      官  羅富美
上為正本係照原本作成
如不服本裁定，應於裁定送達後10日內，以書狀向本院提出抗告
，並繳納抗告費新臺幣1000元。
中    華    民    國    98    年    10    月    28    日
                            書  記  官  方蟾苓


司法院資訊處製作；財團法人民間司法改革基金會備份。
